【裁判字號】    89,上更(一),127
【裁判日期】    890425
【裁判案由】    強盜
【裁判全文】
臺灣高等法院刑事判決                    八十九年度上更(一)字第一二七號
    上  訴  人  乙○○
    即  被  告
    指定辯護人  本院甲○辯護人
右上訴人因強盜案件，不服臺灣板橋地方法院八十七年度訴緝第二四○號，中華民國
八十八年三月十日第一審判決（起訴案號：臺灣板橋地方法院檢察署八十六年度偵字
第一九八二九號），提起上訴，本院判決後經最高法院發回更為審理，本院判決如左
：
    主      文
原判決撤銷。
乙○○攜帶兇器竊盜，因脫免逮捕，而當場施以強暴，處有期徒刑伍年貳月。
    事      實
一、乙○○於民國八十六年四月四日凌晨三時三十分許，與姓名年籍不詳之成年男子
    ，共同意圖為自己不法之所有，在臺北縣三重市○○街九十八號地下室無人看守
    之停車場（非住宅或有人居住之建築物）內，先將其所有未懸掛車牌之同型式自
    用小客車（原懸掛ＰＧ─０七００號車牌）停放於丁○○所有之Ｇ七─五三四七
    號自用小客車之後面，再持客觀上足以危害人之生命、身體安全可供為兇器使用
    之鐵橇、尖嘴鉗、螺絲起子等工具，竊取丁○○所有上開自用小客車之保險桿、
    汽車左右大燈、汽車左右方向燈等零件，得手後，即將之放置於其所有之自用小
    客車內，未及離去之際，適丁○○之兄丙○○返家進入地下室停車場時見狀，即
    上前喝止並抓住姓名年籍不詳之成年男子，乙○○為脫免該男子被丙○○逮捕，
    竟另行起意，撿拾木棍毆打丙○○，而當場施以強暴，致丙○○受有右前臂瘀腫
    、挫傷十二×四平方公分之傷害（傷害部分業經丙○○於偵查中撤回告訴），丙○○不敵，乙○○及姓名年籍不詳之成年男子即趁機逃逸。嗣經丙○○報警而查
    知上情，並在現場扣得木棍一枝、螺絲起子三把、尖嘴鉗一把、鐵橇一枝。
二、案經臺北縣警察局三重分局報請臺灣板橋地方法院檢察署檢察官偵查起訴。
    理      由
一、訊據被告乙○○，固坦承於八十六年四月三日晚間十一時許，將其所有原懸掛Ｐ
    Ｇ─０七００號自用小客車駛入右揭無人看守之停車場內，而停放在丁○○所有
    Ｇ七─五三四七號自用小客車旁邊之事實，然矢口否認有何於翌（四）日凌晨三
    時三十分竊盜或持木棍毆打丙○○之行為，並以當日係至該處尋找朋友郭獻欽，
    丙○○原在警訊中已明確指認非其所為，係因渠車子被砸毀，其前往要求丙○○
    賠償，丙○○才指認其係竊賊云云置辯。惟查：
    (一)被害人丁○○所有Ｇ七─五三四七號自用小客車停放右揭處所，嗣於八十六年
      四月四日凌晨三時三十分許，發覺被竊取保險桿一支、左右大燈、左右方向燈
      ，該物品均已置於被告所有並停置於旁之車輛內，現場並查獲螺絲起子三把、
      尖嘴鉗一把、鐵橇一枝之事實，業據被害人丁○○、丙○○分別於警訊、偵、
      審中指述明確，且經證人即承辦警員蕭良賜於偵查中到庭證稱「當時被偷之汽
      車零件已搬上該同型車上，竊盜之車是停在被竊之車的後面」（偵查卷第四十
      三頁反面）無訛，並有贓物認領保管單及照片在卷可稽；又被害人丙○○於右
      揭時地發現二名成年男子竊取右揭物品，嗣遭其中一名持木棍毆傷，除據被害
      人丙○○迭於警訊時陳稱「當時我正好駕車返回案發地下室，發現二名男子正
      在拆卸我弟的自小客車零件，且已將保險桿一支、左右大燈、左右方向燈拆下
      ，放置竊嫌留置於現場的車子上，我上前喝止竊嫌，竊嫌發現我，即拿一支木
      棍往我身上毆打，我不敵竊嫌，竊嫌才往地下室樓上逃逸，．．．二名男子皆
      年約二十幾歲，一胖一瘦，胖者約一七一公分，瘦者約一六八公分，是較瘦的
      那名持棍毆打我的」等語（偵查卷第六頁正反面），嗣於偵、審中，亦再三指
      訴明確，且有卷附驗傷診斷證明書暨木棍一支扣案可資佐證。
    (二)被告即為持木棍毆傷被害人丙○○之人，除據被害人丙○○於警訊中依警員所
      提出被告之口卡片影本為指認之外（偵查卷第九頁反面），嗣於偵查中再證稱
      「我是開計程車，當時我剛好要回家，看到乙○○及另一位較胖之人偷我弟弟
      車內之東西被我發現，當時他們已將由我弟車上偷得之東西放進林（指被告）
      之車子，我喊住他們，我抓住其中一人，乙○○由我背後拿棍打我，他們才逃
      跑，我追趕不及．．．．當時乙○○他們之車子尚來不及開走留置現場，且所
      竊得之物品均在其車上」（偵查卷第二十一頁反面），並於原審證稱「八十六
      年四月四日晚上回來時，發現我弟弟車子的玻璃及車內裝備被拆掉，當時乙○○拿木棍打我，現場尚有一名胖胖的人一起偷竊．．．地下室的車位是子母車
      位，我與弟弟的車位是前後位，當時我回來時乙○○的車就停在我弟弟車的後
      面，當時被告他們是從地下室的車道逃走」（原審卷第三十八頁反面、第三十
      九頁），並於本院上訴審時到庭證稱「一個比較胖一個比較瘦，胖的比我矮一
      點，瘦的比我高一點，我捉胖的那一位」、「乙○○拿木棍打我，我剛好轉過
      去」（上訴卷第六六頁反面、六七頁）。
    (三)被告雖以被害人丙○○前於警訊之初並未指認渠為持木棍加害之人，直至渠嗣
      後因所停放車輛遭人毀損而向丙○○索賠，始遭丙○○誣指，認被害人丙○○
      右揭指述與事實不符云云。惟查，證人丙○○雖於八十六年四月四日第一次警
      訊中指認係郭獻欽所為，而於八十六年四月七日第二次警訊中則指稱郭獻欽與
      乙○○二人均非竊賊，至八十六年四月十日警訊時方又指認係被告所為，三次
      指認固互有不相符合之處，然關於此一前後不符之指認，證人丙○○於原審業
      明確指稱「看本人才知道時乙○○，八十六年四月八日早上七點多，被告又到
      地下室找我，所以我才很確定是被告打我，當時我認郭獻欽是因口卡不清楚是
      誤判，第二次是先看郭獻欽及被告之口卡片再看本人，但因不能確定，所以我
      就說不是他們二人，第三次是我看過乙○○又來找我，我才確定是被告」（原
審卷第三十九頁），嗣於本院上訴審調查時，亦到庭證稱「因第二次要我指認
      時，警局光線很亮，地下室光線比較暗，看不出來，但第二次他在地下室等我
      ，我見到是他沒錯，所以才會指認他」等語（上訴卷第六六頁）；按口卡片上
      之照片多係舊時之照片，與本人常有極大之差異而不易辨識，衡諸事理，已難
      期使指認人根據該口卡片上照片為正確之指認，而證人之記憶常憑藉外在之環
      境而受其影響，當外在之環境有差異時，證人記憶之程度亦有所不同，參以被
      告於原審及本院上訴審時，就其曾於八十六年四月八日再到地下室找丙○○之
      事實，是則證人丙○○指稱渠因於八十六年四月八日在停車場再與被告見面，
      始確認被告即為持木棍加害之人乙節，核與日常事理並無相悖，況丙○○與被
      告並不相識，而丙○○嗣於八十六年十月四日檢察官偵查時復對被告撤回傷害
      部分之告訴，尤足徵丙○○並無設詞誣陷之意圖。綜上，被害人丙○○就其是
      否遭被告持木棍毆傷乙節所為陳述，自第三次警訊時起所為指述，自屬可採，
      則其於第一次及第二次警訊未指認被告之證言，當然被排除，此為取捨證據法
      理上之當然結果（最高法院八十五年台上字第四一七０號判決意旨參照），自
      不得因被害人丙○○曾為該部分有利於被告之指認、或被告曾就其車輛被毀損
      而向被害人索賠，遽為有利於被告認定之唯一依據。
    (四)被告前於檢察官八十六年十一月二十七日偵查中雖辯稱：「我是和劉金龍二人
      到該處，劉是開計程車，我開我自己的車，劉金龍本來就是在我家，他是要載
      阿義回台南，陳勝義不認識劉金龍」，證人劉金龍於本院上訴審八十八年八月
      十一日調查時亦稱「乙○○有說阿義要下南部掃墓」，證人郭獻欽於檢察官八
      十六年十一月二十七日偵查中則證稱「八十六年四月四日凌晨三時三十分許，
      乙○○約我晚上要開車回彰化，當時我住處尚有二位朋友在場，其中一位叫游
      凱超及陳勝義，我們當天在玩牌，他們二人並沒有要回南部，我不認識劉金龍
      ，我那二位朋友游、陳也不認識劉金龍」等語（見偵查卷第三十一頁），核被
      告與證人劉金龍、郭獻欽上開陳述，殊不論關於究係何人欲於該日南下乙節已
      見不符；即因日久而見差異之處，然被告所駕駛車輛於被害人丁○○車輛零件
      遭竊及被害人丙○○遭竊嫌持木棍毆傷時既仍在場，足證被告當時仍未動身南
      下，則其原究係與何人相約南下，亦與本件事實無關，自不足援為有利於被告
      認定之依據。
    綜右事證，被告所為否認犯罪之辯解，核屬卸責之詞，並不足以採信，被告右揭
    犯罪行為，已經證明，應依法論科。
二、被告與不詳姓名之成年男子於右揭時地持鐵橇、尖嘴鉗、螺絲起子竊取物品，雖
    該處所為停車場，與大樓為可區分之建築物，而與公寓樓梯間認為可做為住宅一
    部份之情形有間，且被告於本院調查時亦供稱該停車場並無管理員，故與刑法第
    三百二十一條第一項第一款所規定「住宅或有人居住之建築物」之要件有別，然
    按鐵橇、尖嘴鉗、螺絲起子等工具，客觀上足以對人之生命、身體安全產生威脅
    ，而屬兇器之一種，被告與姓名年籍不詳之成年男子以前述鐵橇、尖嘴鉗、螺絲
    起子等工具共同竊取丁○○所有之自用小客車之保險桿、汽車大燈、汽車方向燈
    等零件得手後，為脫免姓名年籍不詳之成年男子被人逮捕，而當場以木棍毆打丙○○，核其所為，係犯刑法第三百二十九條、第三百三十條第一項之加重準強盜
    罪。又被告係因想逃跑才持木棍傷害丙○○，並將所竊得之贓物留在現場，則公
    訴意旨認被告實施強暴行為，另有防護贓物之目的云云，尚有未洽。被告與姓名
  年籍不詳之成年男子間，關於攜帶兇器竊盜部分，雖有意思之聯絡及行為之分擔
    ，而為共同正犯，惟本件被告係為脫免姓名年籍不詳之成年男子被人逮捕，而當
    場以木棍毆打丙○○，要屬被告單獨另行起意而為，故就加重準強盜罪部分，則
    無共同正犯可言，附此說明。
三、原審論處被告加重準強盜罪刑，固非全屬無見。惟查，被告前雖曾因犯違反麻醉
    藥品管理條例、竊盜等罪，經分別判處有期徒刑五月、五年及十月，該三罪嗣經
    定執行刑為有期徒刑六年，於八十一年五月二十五日執行，至八十三年四月十三
    日假釋，應至八十六年十月十二日假釋期間始行屆滿，有臺灣高等法院檢察署刑
    案紀錄簡覆表在卷可稽，核非於應執行刑執行完畢後而犯右揭罪行，並無累犯之
    適用，乃原審誤以被告所犯三罪，其中違反麻醉藥品管理條例所受五年有期徒刑
    宣告業於八十五年十一月八日執行完畢，而論以累犯並加重其刑，尚有未合；又
    被告係與姓名年籍不詳之成年男子，共同攜帶兇器竊盜，嗣被告係為脫免該男子
    被丙○○逮捕，而另行起意，撿拾木棍毆打丙○○，而當場施以強暴，原審亦未
    予詳究卷內證據資料，遽認係被告一人攜帶兇器竊盜，且係為脫免自己之逮捕而
    當場施以強暴，亦有未洽。被告否認犯罪而提起上訴，固無理由，然原審判決既
    有上開可議，自應由本院將原審判決撤銷並予以改判。爰審酌被告品行、犯罪之
    動機、目的、攜帶兇器竊盜後復為脫免逮捕而施以強暴行為之手段、所生危害程
    度及犯罪後態度等一切情狀，量處如主文第二項所示之刑，以示懲儆。扣案木棍
    一枝、螺絲起子三把、尖嘴鉗一把及鐵橇一枝，雖係被告供本件犯罪所用之物，
    惟被告否認該等物品為其所有（見偵查卷第四頁），此外亦查無證據足資證明該
    等物品係被告所有，爰不併為沒收之諭知。
據上論斷，應依刑事訴訟法第三百六十九條第一項前段、第三百六十四條、第二百九
十九條第一項前段，刑法三百二十九條、第三百三十條第一項判決如主文。
本案經檢察官吳慎志到庭執行職務
中    華    民    國      八十九      年      四      月     二十五     日
                            臺灣高等法院刑事第十七庭
                                審判長法  官  陳  正  雄
                                      法  官  林  陳  松
                                      法  官  林  勤  純
右正本證明與原本無異
如不服本判決應於收受送達後十日內向本院提出上訴書狀，其未敘述上訴之理由者並
得於提起上訴後十日內向本院補提理由書（均須按他造當事人之人數附繕本）。
                                      書記官  賴  思  華
中    華    民    國      八十九      年      四      月      二十八    日
附錄：本案論罪科刑法條全文
刑法第三百二十九條
竊盜或搶奪，因防護贓物、脫免逮捕或湮滅罪證而當場施以強暴、脅迫者、以強盜論
。
刑法第三百三十條第一項
犯強盜罪而有第三百二十一條第一項各款情形之一者，處五年以上十二年以下有期徒
刑。


司法院資訊處製作；財團法人民間司法改革基金會備份。
